【裁判字號】    90,訴,118
【裁判日期】    900620
【裁判案由】    收回被徵收土地
【裁判全文】
臺中高等行政法院判決                                九十年度訴字第一一八號
                              .
    原      告  甲○○
    訴訟代理人  丙○○
    被      告  台中縣政府
    代  表  人  乙○○
    訴訟代理人  丁○○
右當事人間因收回被徵收土地事件，原告不服內政部中華民國八十九年十一月十七日
台八九內訴字第八九○七八九二號訴願決定，提起行政訴訟。本院判決如左︰
    主  文
原告之訴駁回。
訴訟費用由原告負擔。
    事  實
甲、事實概要﹕
緣原告所有坐落台中縣沙鹿鎮○○○段埔子小段五六三地號土地為台中港特定區都市
計劃運二０運動場用地，並由被告機關報經台灣省政府民國八十年五月九日府地二字
第一六一七九九號函核准徵收，並附帶徵收其地上物，被告機關以八十年五月十三日
府地權字第０八六五二五號公告徵收，原告以系爭土地被告機關不依核准計劃使用，
依土地法第二百一十九條規定申請收回被徵收土地，被告機關以八十八年八月二十五
日府教體字第二四０三八０號函否准，原告不服，提起訴願，經台灣省政府以被告機
關否准處分前，未擬具處理意見報經原核准機關核定，處理程序未合以八十九年三月
三日府訴二字第一二二一七四號訴願決定﹕「原處分撤銷，由原處分機關另為處分。
」被告機關派員會勘後，報經內政部以八十九年六月二十六日台內地字第八九０八五
九四號函同意被告機關所擬不予發還意見，被告機關以八十九年七月六日府地權字第
一七一一七五號函否准，原告不服，提起訴願，遭決定駁回，遂提起本件行政訴訟。
乙、兩造之聲明﹕
一、原告訴之聲明﹕請求判決原處分、訴願決定均撤銷，並請求判令被告准原告按原
    徵收價額收回徵收之土地。
二、被告答辯之聲明﹕請求判決駁回原告之訴。
丙、兩造之陳述﹕
一、原告起訴意旨及補充理由略以﹕
Ａ、按私有土地徵收後，有下列情形之一者，原土地所有權人得於徵收補償完竣屆滿
    一年之次日起五年內向該管縣地政機關申請照原徵收價額收回其土地：一、徵收
    補償發給完竣屆滿，未依徵收計劃開始使用者。二、未依核准徵收原定興辦事業
    使用者。被告機關台中縣政府自述八十九年一月才開始驗收，顯然時間已超過很
    久，且計劃書內容提到計劃是全部，然為何一個堂堂的大運動場、將近三公頃的
    土地，僅區區放置幾個籃球架即算完工了事？此與土地法第二百一十九條當初之
    立法精神旨在保護人民權益，防止地方政府假借公權力之行使大為不同，而使人
    民之權益蒙受重大之損失。此外，本運動場台中港區「運二０」，從徵收至包商
    請來挖土機開始作業時間已逾土地法第二百一十九條之規定，該項事實非常明確
    ，毋庸贅述。
Ｂ、再則，何謂「函報開工」？一只土地二、三公頃徵收了十年，從頭至尾任意閒置
    ，直至八十八年五月一日才說該區土地已經函報開工，此乃嚴重浪費國家資源。
Ｃ、被告機關坦承本運動場附近人煙稀少，恐造成浪費公帑的情形。就此點本人提出
    看法謂：既然是這樣，當初縣政府就不可以加以徵收，既然徵收了，就要加以利
    用，如果本運動場設備完善，附近居民都跑來散步運動，本區運動場自然而然人
    數就一直增加，人口自然而然的陸續湧進，地方就自然而然的繁榮起來。是以此
    僅為被告機關之片面說辭，不足採信。
二、被告答辯意旨及補充理由略以：
Ａ、查本案土地即屬本府七十七、七十八年間，配合中央辦理都市計畫區內第一期公
    共設施保留地徵收計畫，徵收之數十處公共設施保留地徵收案內，徵收後被告即
    行將各場用地排定期程分年分期辦理開發，案屬沙鹿運二十體育場開發，係列入
    八十八年度辦理開發，原告質疑被告徵收後即行任意閒置，並非屬實。
Ｂ、次查本區開發案，被告早於八十七年就列入八十八年度施政計畫，並編列八十八
    年度預算經本縣議會依法審議完竣後執行，並依政府採購發包等有關法令規定行
    政程序辦理工程發包，並於八十八年四月二十二日完成發包，承包商並於八十八
    年五月一日函報開工，開工後因尚有部分地上物尚未清除，承包商立即於八十八
    年五月三日函知被告處理，致稍延宕工進，惟工程仍於八十八年十二月七日竣工
    ，原告所陳不足採信。
Ｃ、另被告開發各體育場工程，除考量縣府財政情形外，尚以各體育場用地現場臨近
    都市發展情形，本案用地地處沙鹿鎮郊外，附近居民稀少，若耗費鉅資興建大型
    體育館者，恐造成無人使用任其閒置浪費公帑之情形，故被告規劃設計簡易籃球
    場兩面供附近社區居民使用，並集中在體育場一側，若日後地方繁榮，人口增加
    ，有其他大型體育設施興建計畫時，該籃球場應不致影響整體規劃，造成需遷移
    或拆除之情形。至於本場完工後部分地區生長雜草，代管單位文光國小已於九十
    年度編列維護管理費，已可改善。原告執陳詞提請本訴，難謂有理，請予駁回。
    理  由
一、按「私有土地徵收後，有左列情形之一者，原土地所有權人得於徵收補償完竣屆
    滿一年之次日起五年內向該管縣地政機關申請照原徵收價額收回其土地：一、徵
    收補償發給完竣屆滿，未依徵收計劃開始使用者。二、未依核准徵收原定興辦事
    業使用者。」土地法第二百十九條定有明文。又都市計晝法第八十三條規定：「
    依本法規定徵收之土地，其使用期限應依照其呈經核准之計晝期限辦理，不受土
    地法第二百十九條之限制。」、「需地機關是否已於徵收完畢一年後實行使用之
    認定，應以該項徵收土地之整體為準，而不能仍按徵收前之個別原所有權之各個
    地區以為認定已否實行使用之準據。」行政院五十三年六月三十日台內字第四五
    三四號函釋有案。此函釋與上開土地法第二百十九條、都市計劃法第八十三條規
    定，並無不合，本件自得予以援用。故土地法第二百十九條第一項第一款規定之
    所謂徵收私有土地後，不依核准計劃使用，係對於所徵收土地之整體不依核准計
    劃使用而言，若就徵收之土地已按原核准計劃逐漸使用，雖尚未達到該土地之全
    部，仍與不依核准計劃使用之情形有間，應無該條之適用。
二、本件原屬原告所有坐落台中縣沙鹿鎮○○○段埔子小段五六三地號土地為台中港
    特定區都市計劃運二０運動場用地，並由被告機關報經台灣省政府核准徵收，並
    附帶徵收其地上物，被告機關予以公告徵收，原告以系爭土地被告機關不依核准
    計劃使用，依土地法第二百一十九條規定申請收回被徵收土地，被告機關則以系
    爭土地徵收後，已依規定發包施工，並辦理驗收完畢，並無未依核准計劃使用情
    事予以否准。
三、查原告原所有坐落臺中縣沙鹿鎮○○○段埔子小段五六三地號土地為臺中港特定
    區都市計晝運二○運動場用地，由被告機關報經臺灣省政府八十年五月九日府地
    二字第一六一七九九號函核准徵收，並附帶徵收其地上物，計畫進度：七十八年
    七月一日至八十八年六月三十日。被告機關以八十年五月十三日府地權字第○八
    六五二五號公告徵收，徵收後被告即將各場用地排定期程分年分期辦理開發，屬
    沙鹿運二十體育場開發，列入八十八年度辦理開發，並於八十七年列入八十八年
    度施政計畫，編列八十八年度預算經台中縣議會審議完竣後執行，依政府採購發
    包工程，於八十八年四月二十二日完成發包，承包商於八十八年五月一日函報開
    工，於八十八年十二月七日竣工，並未逾越開發期限，並於八十九年一月二十八
    日辦理驗收，有被告提出之現場照片、徵收土地計劃書、執行情形一覽表、通盤
    檢討書、審查摘要表等附卷可稽，並無原告所指徵收後未依徵收計劃開始使用之
    情形。本件被告機關既已依核准計劃開始使用，縱其使用未及於該系爭徵收土地
    之全部，亦難謂其未依核准計劃使用，而與土地法第二百十九條第一項第一款有
    違，原告請求收回系爭土地，非有理由，原處分及訴願決定予以駁回，核無違誤
    ，原告起訴意旨，求予廢棄，並訴請准其收回系爭土地，難謂有理由，應予駁回
    。
據上論結，本件原告之訴為無理由，依行政訴訟法第一百九十五條第一項後段、第九
十八條第三項前段，判決如主文。
中    華    民    國     九十        年      六      月    二 十        日
                    臺 中 高 等 行 政 法 院  第 四 庭
                                審 判 長 法  官      沈  應  南
                                         法  官      許  武  峰
                                         法  官      黃  淑  玲
右正本證明與原本無異。
如不服本判決，應於判決送達後二十日內向本院提出上訴書狀，其未表明上訴理由者
，應於提起上訴後二十日內向本院提出上訴理由書（須依對造人數附具繕本）；如於
本判決宣示或公告後送達前提起上訴者，應於判決送達後二十日內補提上訴理由書（
須附繕本）。未表明上訴理由者，逕以裁定駁回。
提起上訴應預繳送達用雙掛號郵票拾份(每份三十四元)。
中    華    民    國     九十        年      六      月    二 十        日
                                         法院書記官  黃  靜  華


司法院資訊處製作；財團法人民間司法改革基金會備份。
